【裁判字號】    90,毒抗,928
【裁判日期】    901130
【裁判案由】    毒品危害防制條例
【裁判全文】
臺灣高等法院刑事裁定                              九十年度毒抗字第九二八號
    抗  告  人
    即  被  告  甲○○
右列抗告人因違反毒品危害防制條例案件，不服臺灣桃園地方法院民國九十年十月五
日裁定（九十年度毒聲字第四一五三號），提起抗告，本院裁定如左：
    主  文
抗告駁回。
    理  由
一、抗告意旨略以：抗告人依執行日期自行報到受觀察勒戒，亦無再吸食毒品，確實
    有悔改覺悟之實，且抗告人毒品改為觀察勒戒時，未曾有過勒戒，實屬初次，因
    而受裁定戒治，實感疑惑，故提起抗告云云。
二、經查有無繼續施用毒品傾向之評估標準，並非完全以受勒戒人勒戒後之結果為準
    ，勒戒前之各種情況，仍應作為評估之依據。而依勒戒處所評分說明手冊規定，
    係以人格特質、臨床徵候及行為表現三項合併計算分數：（一）、分數一百分至
    七十一分，判定為有繼續施用毒品傾向。（二）、五十分至零分判定為無繼續施
    用毒品傾向。（三）、七十分至五十一分間判定有繼續施用毒品傾向之原則為有
    下列各項之一者：１. 缺乏病識感或戒治動機者。２. 第一級毒品使用者。３.
    有煙毒前科者。４. 有礙家庭、社會和諧與安寧者。若無以上各項之一，惟判定
    者認為個案「有繼續施用毒品傾向」者，應在「有無繼續施用毒品傾向證明書」
    詳細說明欄內載明，並於綜合判斷項下勾選「有繼續施用毒品傾向」。四、分數
    為五十分以下，原本應列為「無繼續施用毒品傾向」，但綜合評分者根據臨床實
    務，有具體事證，認為個案「有繼續施用毒品傾向」者，以綜合評分者所評估為
    準，惟須在「有無繼續施用毒品傾向證明書」詳細說明欄載明具體事證。而其中
    之人格特質係依(1)有無毒品犯罪前科(2)其他犯罪紀錄 (竊盜、違反槍砲彈藥刀械
    管制條例、賭博、妨害自由、恐嚇、擄人勒贖、傷害、殺人、公共危險、搶奪、
    強盜、海盜、盜匪罪)；臨床徵候係依(1)尿液檢驗(2)戒斷症狀(3)有無多種藥物使
    用、有無注射使用、使用期間；行為表現係依有無情緒低落、喧嘩等、社會功能
    是否良好、支持系統等；作為判斷分數之依據。判定者判定人格特質、臨床徵候
    及行為表現合計三項分數，固係供為判定者判定「有無繼續施用毒品傾向」之審
    酌標準，但非唯一標準。綜合評分者，應根據臨床實務，有具體事證，認為個案
    「有繼續施用毒品傾向」者，以綜合評分者所評估為準。有「有無繼續施用毒品
    傾向」評估標準、評分說明手冊可稽。查抗告人經臺灣桃園看守所附設之勒戒處
    所評分結果，人格特質得四十六分、臨床徵候得三十五分、環境相關因素得五分
    ，合計八十六分，綜合判斷為「有繼續施用毒品傾向」，有該所九十年九月二十
    四日桃所澄衛勒字第一一一六號函送之「有無繼續施用毒品傾向證明書」附卷可
    稽，足見抗告人確有繼續施用之傾向。抗告人空言辯稱有悔改覺悟之實，核無理
    由，應予駁回。又依毒品危害防制條例第二十條第一項、第二項之規定，犯毒品
    危害防制條例第十條之施用毒品罪者，檢察官應先將被告送勒戒處所觀察、勒戒
    。經觀察、勒戒後，有繼續施用毒品之傾向者，由檢察官聲請法院裁定令入戒治
    處所施以強制戒治，其期間為一年。則僅需有施用毒品之犯行經觀察、勒戒後，
    判定有繼續施用毒品之傾向，即應由檢察官聲請法院裁定令入戒治處所施以強制
    戒治，並不排除初犯之情形，則抗告意旨所稱係屬初次，不應受裁定戒治云云，
    實屬誤解，附此敘明。
三、據上論結，應依刑事訴訟法第四百十二條，裁定如主文。
中      華      民      國    九十      年     十一     月     三十     日
                              臺灣高等法院刑事第二十二庭
                                  審判長法  官  許  正  順
                                        法  官  邱  同  印
                                        法  官  胡  方  新
右正本證明與原本無異。
不得再抗告。
                                        書記官  秦  慧  榮
中    華    民    國     九十     年      十二      月        四        日


司法院資訊處製作；財團法人民間司法改革基金會備份。
